臺灣高等法院刑事判決　　　　　　　 94年度交上易字第239號
上　訴　人　臺灣臺北地方法院檢察署檢察官
被　　　告　甲○○
上列上訴人因被告公共危險案件，不服臺灣臺北地方法院93年度
交簡上字第121號，中華民國94年8月12日第一審判決（聲請簡易
判決處刑案號：臺灣臺北地方法院檢察署93年度偵字第11344號
），提起上訴，本院判決如下：
    主  文
上訴駁回。
    理  由
一、聲請簡易判決處刑意旨略以：甲○○於民國九十三年六月五
    日凌晨零時至三時之間，在臺北縣淡水鎮○○路之好樂迪Ｋ
    ＴＶ內飲用啤酒四瓶，已達不能安全駕駛動力交通工具之程
    度，竟仍駕駛車牌號碼八七八０─ＤＨ號自用小客車上路，
    嗣於同日凌晨五時四十三分，行經臺北市○○○路與松仁路
    口時，遭警攔檢盤查，經對其施以呼氣酒精濃度檢測，測得
    其呼氣酒精濃度高達每公升○點六一毫克，因認被告甲○○
    涉犯刑法第一百八十五條之三之酒醉駕駛罪嫌。
二、按對於被告無審判權者，應諭知不受理之判決，並得不經言
    詞辯論為之，刑事訴訟法第三百零三條第六款、第三百零七
    條，分別定有明文。再按現役軍人在戰時犯陸海空軍刑法或
    其特別法以外之罪，而其犯罪及發覺均在任職服役中者，應
    受軍事審判，此觀軍事審判法第一條第一項、第五條第二項
    規定自明。而依兵役法第二十條第一項第三款之規定意旨，
    現役在營之士兵，無故離營未逾一個月者，不予停役，仍屬
    現役軍人。本件被告許某於六十七年二月十四日自其服役之
    海軍陸戰隊訓練中心逃亡，於同年三月十日晚八時餘在新竹
    縣新竹市犯殺人等罪被發覺，其間未逾一個月，其犯罪自應
    由軍事機關依軍事審判法追訴審。普通法院對之無審判權（
    最高法院69年台非字第101號判例參照）。又按被告為警發
    覺其有違反毒品危害防制條例第十條第二項施用第二級毒品
    罪時，已具有現役軍人身分，雖所犯最重本刑為三年以下有
    期徒刑，屬刑法第六十一條所列之罪，依國家安全法第八條
    第二項規定，原應由普通法院審判，但八十八年十月二日修
    正公布之軍事審判法第二百三十七條規定國家安全法第八條
    第二項自中華民國九十年十月二日停止適用，即應由軍法機
    關審判，且被告所犯為修正後陸海空軍刑法第七十七條規定
    現役軍人違反毒品危害防制條例第十條第二項施用第二級毒
    品之罪，從而，本件於九十年十月五日繫屬原審法院，同年
    月九日審判時，被告為現役軍人犯陸海空軍刑法之罪，依軍
    事審判法第一條第一項規定，法院並無審判權；被告所犯案
    件，於發覺時仍具有現役軍人身分，依軍事審判法第五條第
    二項規定，普通法院對之並無審判權，應由軍法機關審判（
    最高法院91年台非字第303號裁判意旨參照）。軍事審判法
    第一條第一項前段規定，現役軍人犯陸海空軍刑法或其特別
    法之罪，依本法之規定審判之。經查：本件被告甲○○於九
    十二年三月十八日入伍服常備兵役，至九十三年十一月十八
    日退役（退伍令字號：00000000000000號）
    等情，有法務部戶役政連結作業系統個人兵籍資料、原審法
    院臺北簡易庭與臺北縣淡水鎮公所兵役課之公務電話紀錄附
    卷可稽，是被告犯罪及發覺時均在被告服役期間，為現役軍
    人。又本件公訴人所指被告涉嫌於九十三年六月五日凌晨酒
    後駕車經警查獲，該行為為陸海空軍刑法第五十四條第一項
    ：「服用毒品、麻醉藥品、酒類或其他相類之物，不能安全
    駕駛動力交通工具而駕駛者，處一年以下有期徒刑、拘役或
    新臺幣十萬元以下罰金。」所明定處罰，揆諸首開說明，普
    通法院對於本案並無審判權。
三、原審基於前述理由，因依刑事訴訟法第三百零三條第六款、
    第三百零七條之規定，不經言詞辯論，諭知不受理之判決，
    經核尚無違誤。公訴人上訴意旨略以：「非現役軍人，不受
    軍事審判。現役軍人犯罪，由軍法機關追訴審判。但所犯為
    陸海空軍刑法及其特別法以外之罪，而屬刑法第六十一條所
    列各罪者，不在此限」國家安全法第八條定有明文，此審判
    權歸屬之規範，乃對於現役軍人之犯罪，因其身分之特殊而
    特別規定；再衡諸軍事審判法第五條規定：「犯罪在任職服
    役前，發覺在任職服役中者，依本法追訴審判。但案件在追
    訴審判中而離職離役後者，初審案件應移送該管第一審之法
    院，上訴案件應移送該管第二審之法院審判。犯罪在任職服
    役中，發覺在離職離役後者，由法院審判。前二項規定，按
    行為時之身分適用法律」，足見審判權之劃分，重在追訴審
    判時是否具有軍人身分為基準。查被告甲○○於九十二年三
    月十八日入伍服常備兵役，至九十三年十一月十八日退役，
    被告於九十三年六月五日酒後駕車為警查獲，其犯罪行為及
    發覺時間均在服役中，惟原審判決之時，即九十四年八月十
    二日，被告已離役而不具軍人身分。就此被告犯罪及發覺時
    均在服役期間，惟審判時已不具軍人身分之案件究應由普通
    法院或軍事機關審判，國家安全法或軍事審判法均無具文。
    然依上開法律規範意旨應可推斷本件被告於審判時既已離役
    ，應由普通法院予以審判等語，執為上訴理由，尚屬無據，
    應予駁回，且不經言詞辯論而為之。
據上論斷，應依刑事訴訟法第368條、第372條，判決如主文。
中　　華　　民　　國　　94　　年　　9 　　月　　27　　日
　　　　　　　　　刑事第十五庭  審判長法　官  蔡永昌
　　　　　　　　　　　　　　　　　    法　官  蔡國在
　　　　　　　 　 　　　　　　　　　　法　官  張正亞
以上正本證明與原本無異。
不得上訴。
                                      書記官  鄭信昱
中　　華　　民　　國　　94　　年　　9 　　月　　27　　日
